臺灣桃園地方法院刑事判決
110年度訴字第1394號
公  訴  人  臺灣桃園地方檢察署檢察官
被      告  徐俊諺


選任辯護人  莊秉澍律師
上列被告因重傷害案件，經檢察官提起公訴（110年度偵字第327
20號），本院判決如下：
    主  文
丁○○犯傷害罪，處有期徒刑貳年。
    事  實
丁○○於民國110年5月26日凌晨1、2時許，在位於桃園市○○區○○路
0段000號9樓之按摩店內，因與按摩人員呂○怡（94年3月生，真
實姓名、年籍均詳卷）發生消費糾紛而心生不滿，於同日凌晨2
時3分許前往該店按摩房旁之辦公室（下稱案發辦公室），適該
店員工乙○○在案發辦公室內，而丁○○進入案發辦公室後見桌上放
置乙○○所有之西瓜刀1把，即基於傷害之犯意，持該西瓜刀向乙○
○胸、肩、手等處揮砍共4刀，致乙○○受有右胸穿刺傷併開放性氣
血胸、雙上肢穿刺傷、左肱骨骨膜骨裂、右側尺神經外傷性斷裂
、右側尺側屈腕肌腱斷裂、左側肩膀三角肌及斜方肌斷裂等傷害
。
    理  由
一、證據能力
　㈠被告以外之人於審判外之言詞或書面陳述，除法律有規定者
    外，不得作為證據；被告以外之人於檢察事務官、司法警察
    官或司法警察調查中所為之陳述，與審判中不符時，其先前
    之陳述具有較可信之特別情況，且為證明犯罪事實存否所必
    要者，得為證據，刑事訴訟法第159條第1項、第159條之2分
    別定有明文。證人乙○○、呂○怡於警詢中之陳述，均係被告
    以外之人於審判外之陳述，且未具較可信之特別情況，經被
    告及辯護人爭執證據能力（見本院卷第69頁），依上開規定
    ，證人乙○○、呂○怡於警詢中所述，皆無證據能力。
　㈡被告以外之人於偵查中向檢察官所為之陳述，除顯有不可信
    之情況者外，得為證據，刑事訴訟法第159條之1第2項亦定
    有明文。而現行法檢察官本有訊問被告、證人及鑑定人之權
    限，其應踐行之程序又多有保障被告或被害人之規定，且證
    人、鑑定人於偵查中亦均須具結，就刑事訴訟而言，其司法
    屬性甚高；而檢察官於偵查程序取得之供述證據，其過程復
    尚能遵守法令之規定，是其訊問時之外部情況，積極上具有
    某程度之可信性，除消極上顯有不可信之情況者外，均得為
    證據。故主張其為不可信積極存在之一方，自應就此欠缺可
    信性外部保障之情形負舉證責任。準此，被告以外之人前於
    偵查中，經具結後所為證述，除反對該項供述具有證據能力
    之一方，已釋明「顯有不可信之情況」之理由外，皆得為證
    據。證人乙○○、呂○怡於偵訊中經檢察官告以具結義務及偽
    證之處罰，其等朗讀結文並簽名具結後，為本案作證，則該
    等證述已經具結擔保其真實性，且其等於偵訊時，並無證據
    顯示受有強暴、脅迫、詐欺、利誘等外力干擾，或有心理狀
    況被影響致妨礙其自由陳述等顯不可信之情況。被告及辯護
    人於本院準備程序中主張證人乙○○、呂○怡於偵訊中所述均
    無證據能力（見本院卷第69頁），然除稱該等證述屬審判外
    陳述以外，未說明有何內容顯不可信之理由，而證人乙○○、
    甲○○於本院審理中，亦以證人身分接受交互詰問，給予被告
    及辯護人對質詰問之機會，完足證據調查之程序。是依上開
    說明，證人乙○○、呂○怡於偵訊中具結後所為之陳述，自得
    作為認定被告所涉犯罪事實之依據。
二、事實認定
　㈠訊據被告就其所涉傷害犯行坦承不諱，並據證人即告訴人乙○
    ○、證人呂○怡於偵訊及本院審理中均證述明確（見偵字卷第
    123頁至第125頁、第137頁至第139頁、本院卷第188頁至第2
    16頁），且有聯新國際醫院第000000000000號診斷證明書、
    長庚醫療財團法人林口長庚紀念醫院診字第0000000000000
    號診斷證明書、桃園市政府警察局中壢分局員警職務報告及
    所附監視器時間及譯文內容對照表、案發現場照片、現場監
    視錄影畫面截圖及告訴人傷勢照片、本院勘驗該監視錄影畫
    面之勘驗筆錄等在卷可稽（見偵字卷第53頁、第83頁至第99
    頁、第143頁至第153頁、第213頁至第225頁、本院卷第113
    頁至第116頁），故認被告之任意性自白與事實相符，得以
    採信。
　㈡上開被告持西瓜刀向告訴人身體揮砍之行為，係基於傷害之
    犯意，理由說明如下：
　　⒈稱重傷者，係指毀敗或嚴重減損一目或二目之視能、一耳
      或二耳之聽能、語能、味能或嗅能、一肢以上之機能、生
      殖之機能，其他於身體或健康有重大不治或難治之傷害，
      刑法第10條第4項定有明文。而重傷害（含未遂）與普通
      傷害之區別，應以行為人於加害時有無使人受重傷之故意
      為斷，至於使人受重傷故意之存否，固係隱藏於行為人內
      部主觀之意思，被害人傷痕多寡、傷勢輕重程度、行為人
      下手情形、所用兇器為何等情，雖不能執為重傷害犯意有
      無之絕對標準，然仍非不得斟酌事發當時情況，觀其行為
      動機，視其下手情形、用力輕重、攻擊部位，佐以其所用
      兇器、致傷結果、與被害人之關係、行為後之情狀及其他
      具體情形，予以綜合觀察論斷。
　　⒉公訴意旨以被告所持西瓜刀甚為鋒利，倘朝人體胸部、手
      部揮砍，極易造成大量出血，且易毀敗或嚴重減損一肢以
      上之機能，被告在被告方人數眾多、告訴人手無寸鐵且已
      遭砍傷而無法抵抗之情況下，仍持續持西瓜刀向告訴人揮
      砍共4刀，又告訴人傷勢集中在胸部、手部且傷勢嚴重，
      足認被告下手力道猛烈等理由，認被告於行為時具備重傷
      害之不確定故意。就此被告辯稱：我朝告訴人手臂揮砍只
      是想限制對方行動，並不是真的要對他怎樣等語。辯護人
      則略以：被告承認傷害犯行，而被告與告訴人間並無重大
      嫌隙，過往也無爭執，被告並無重傷害告訴人之動機，案
      發當日被告為傷害行為係因按摩、性交易糾紛，被告一進
      入案發辦公室察覺桌上放有西瓜刀，且告訴人表示稍後老
      闆會上來，被告認為受到威脅，因此被告目的並非重傷害
      告訴人，而是讓告訴人無法先持刀攻擊或有其他反應，又
      被告揮刀時告訴人一再阻擋，所以無法認為被告確實朝特
      定部位砍擊，或係出於重傷害故意等語，為被告辯護。
　　⒊被告所持用之西瓜刀固屬堅硬且鋒利，客觀上具危險性，
      惟仍須使用者施加強大力道，或以相當力道瞄準、集中而
      多次對特定肢體部位揮砍、刺擊，方足以造成毀敗或嚴重
      減損他人一肢以上之機能。倘被告未以上述方式，而僅係
      以一般方式持刀對他人身體攻擊，縱所用兇器甚為鋒利，
      仍無法因此遽認被告確具備毀敗或嚴重減損他人一肢以上
      機能之重傷害直接故意或不確定故意。本案告訴人所受傷
      勢並無一肢完全斷裂之情形，可見被告持刀揮砍所用之力
      道，未強大至一刀即足致使毀敗或嚴重減損他人一肢以上
      機能之程度。又被告持西瓜刀向告訴人身體揮砍共4刀，
      而告訴人所受傷勢各係在右胸、右下手臂（右側尺神經外
      傷性斷裂、右側尺側屈腕肌腱斷裂）、左肩、左上手臂（
      左肱骨骨膜骨裂）等處，據此亦難認為被告係瞄準、集中
      而多次對同一肢體部位揮砍、刺擊。復就上述勘驗筆錄觀
      之（見本院卷第113頁至第116頁），畫面中僅可見被告持
      刀朝告訴人身體左側揮砍，實無法斷定被告確有連續朝告
      訴人同一肢體部位攻擊之情事，要不得逕推認被告具備使
      人受重傷害之不確定故意。是公訴意旨以被告所用兇器之
      性質、告訴人所受傷勢等，主張被告存有重傷害犯意，尚
      嫌速斷。
　　⒋此外，被告與告訴人本不相識，係因案發當日之消費糾紛
      而與告訴人發生衝突，衡情被告應無使告訴人受重傷害之
      動機。且依證人即告訴人乙○○於本院審理中之證詞（見本
      院卷第200頁至第201頁），被告所持用之西瓜刀係告訴人
      購買並放置於案發辦公室內桌上，則被告未預先準備此刀
      具，係進入案發辦公室後發現該西瓜刀而臨時決定以之攻
      擊告訴人，亦無法認為被告被告在進入案發辦公室前，即
      有以此兇器使告訴人受重傷害之意思。再者，依上述勘驗
      筆錄所示，被告當時係偕同數名持球棒之男子（其中一人
      為被告友人鄭柏漢，其餘男子姓名、年籍均不詳，以下合
      稱鄭柏漢等人）進入案發辦公室，告訴人則未持用任何武
      器，而在被告持刀向告訴人身體揮砍共4刀後，被告與鄭
      柏漢等人旋即自行離去，此亦據證人即告訴人乙○○於本院
      審理中證述在卷（見本院卷第202頁至第203頁）。若被告
      確有重傷害之故意，其應得透過人數優勢、告訴人僅能徒
      手防禦等情況，繼續對告訴人進行攻擊直至毀敗或嚴重減
      損一肢以上機能之結果發生為止，被告既未為此舉，益徵
      被告應無使告訴人受重傷害之犯意。
　　⒌是以，不論被告及辯護人所稱被告行為目的係為限制告訴
      人行動乙節是否可採，依卷內現存之事證，僅能認被告係
      基於傷害犯意為本案犯行。公訴意旨以上述理由認被告具
      重傷害之犯意，應屬誤解，辯護人認被告僅涉犯傷害罪，
      為有理由。
　㈢公訴意旨另認被告所為係成年人故意對少年犯罪，合於兒童
    及少年福利與權益保障法第112條第1項前段加重其刑規定。
    然此規定係以行為人就其犯罪對象為少年一情有所認識為其
    適用前提，換言之，被告須存有成年人對少年犯罪之故意，
    方得依此規定予以加重其刑。而據證人即告訴人乙○○於本院
    審理中所述（見本院卷第194頁、第200頁），告訴人於案發
    當日係穿著一般便服，且未向被告告知其實際年齡，又如前
    所述，被告與告訴人本不相識，本案係因被告前往上址按摩
    店消費，因發生消費糾紛而持刀攻擊身為該店員工之告訴人
    。則被告係在告訴人之工作場所首次見到告訴人，告訴人並
    無如身著學生制服等足以使人輕易得悉其未滿18歲之外觀特
    徵，亦未告知其實際年齡，實難認為被告就告訴人於案發當
    時未滿18歲一事確屬明瞭。從而，依卷內事證既無法認定被
    告於上開行為時知悉告訴人為少年，當無法遽認被告具備成
    年人對少年犯罪之故意。此部分公訴意旨亦有誤認，於此說
    明。
　㈣另如前所述，被告雖係偕同鄭柏漢等人進入案發辦公室，然
    被告既是發現上述西瓜刀後，臨時起意持以向告訴人身體揮
    砍，鄭柏漢等人則均無任何攻擊告訴人或在旁協助被告之舉
    動，此有上述勘驗筆錄及證人鄭柏漢於警詢中所述可佐（見
    偵字卷第27頁至第31頁、本院卷第113頁至第116頁），自難
    認為被告就持刀傷害告訴人一事與鄭柏漢等人具犯意聯絡及
    行為分擔。檢察官並同此認定，認鄭柏漢罪嫌不足而對其為
    不起訴處分（見偵字卷第231頁至第232頁），併此指明。
　㈤綜上所述，被告犯行堪以認定，應依法論科。
三、論罪科刑
　㈠核被告所為，係犯刑法第277條第1項傷害罪。公訴意旨認被
    告涉犯刑法第278條第3項、第1項、兒童及少年福利與權益
    保障法第112條第1項前段成年人故意對少年重傷害未遂罪，
    如前所述，容有誤會，惟因基本社會事實同一，且本院於審
    理時已當庭對被告諭知上開罪名（見本院卷第109頁、第187
    頁），並給予被告及辯護人陳述意見之機會，足認對被告之
    防禦權不生影響，是依刑事訴訟法第300條規定，予以變更
    論罪法條。
　㈡被告先後持西瓜刀揮砍告訴人身體共4刀之舉動，核屬於密切
    接近之時、地實施，且各行為之獨立性極為薄弱，主觀上亦
    係出於單一之傷害犯意，依一般社會觀念，應視為數個舉動
    之接續施行，合為包括之一行為予以評價為當，故應論以接
    續犯之一罪。
　㈢本院審酌被告未能克制自身情緒，理性處理其於本案按摩店
    消費時所發生之糾紛，竟持西瓜刀攻擊告訴人之身體，造成
    告訴人受有上述傷害，且傷勢非輕，應予非難，並考量被告
    犯後對其所涉傷害犯行坦承不諱之犯後態度，及本案經本院
    安排調解，惟雙方對於賠償金額認知差距過大而無法成立調
    解乙節、告訴人及其法定代理人戊○○於本院審理中陳述之意
    見（見本院卷第71頁至第72頁、第203頁），兼衡被告大學
    畢業之教育程度、自陳家庭經濟狀況小康，及其為本案犯行
    之動機、目的、手段、所生危害等一切情狀，量處如主文所
    示之刑。
　㈣被告為本案犯行所持用之西瓜刀1把，為告訴人所有之物，而
    非屬被告所有，是不予宣告沒收。
據上論斷，應依刑事訴訟法第299條第1項前段、第300條，判決
如主文。
本案經檢察官丙○○提起公訴，檢察官朱秀晴到庭執行職務。
中　　華　　民　　國　　111 　年　　8 　　月　　22　　日
                  刑事第一庭　審判長法　官　鄭吉雄
                                    法  官  陳炫谷
                                    法  官  陳布衣

以上正本證明與原本無異。
如不服本判決應於收受判決後20日內向本院提出上訴書狀，並應
敘述具體理由。其未敘述上訴理由者，應於上訴期間屆滿後20日
內向本院補提理由書(均須按他造當事人之人數附繕本)「切勿逕
送上級法院」。 

　　　　　　　　　　　　　　　書記官　蔡昌霖
中　　華　　民　　國　　111 　年　　8 　　月　　22　　日
附錄論罪科刑法條全文：
中華民國刑法第277條
傷害人之身體或健康者，處五年以下有期徒刑、拘役或五十萬元
以下罰金。
犯前項之罪，因而致人於死者，處無期徒刑或七年以上有期徒刑
；致重傷者，處三年以上十年以下有期徒刑。